【裁判字號】    98,易,3387
【裁判日期】    990212
【裁判案由】    毒品危害防制條例
【裁判全文】
臺灣板橋地方法院刑事判決              98年度易字第3387號
公  訴  人  臺灣板橋地方法院檢察署檢察官
被      告  甲○○
上列被告因違反毒品危害防制條例案件，經檢察官提起公訴（98
年度毒偵字第6239號），被告於準備程序進行中就被訴事實為有
罪之陳述，經告知簡式審判程序之旨，並聽取當事人之意見後，
本院合議庭裁定改行簡式審判程序，並判決如下：
    主  文
甲○○施用第二級毒品，累犯，處有期徒刑柒月，扣案之甲基安
非他命壹包（淨重零點壹公克）、甲基安非他命殘渣（在塑膠袋
壹只內，量微無法析離秤重），均沒收銷燬之；安非他命分裝杓
貳支，沒收之。
    事  實
一、甲○○前於民國90年間因施用第二級毒品案件，經本院以90
    年度毒聲字第660 號裁定送觀察、勒戒後，因認無繼續施用
    毒品之傾向，經臺灣板橋地方法院檢察署檢察官以90年度毒
    偵字第815 號為不起訴處分確定；復因施用第二級毒品案件
    ，經本院以90年度毒聲字第1665號裁定送觀察、勒戒後，因
    認無繼續施用毒品之傾向，經臺灣板橋地方法院檢察署檢察
    官以90年度毒偵緝字第493 號為不起訴處分確定。又於94年
    間因竊盜案件，經臺灣士林地方法院於94年6 月7 日以94年
    度易字第178 號判處有期徒刑7 月確定；又於同年間因施用
    第二級毒品案件，經本院於94年5 月9 日以94年度簡字第20
    24號判處有期徒刑4 月確定，上開2 罪刑復經臺灣士林地方
    法院於94年9 月28日以94年度聲字第804 號定其應執行刑為
    有期徒刑10月確定；又於同年間因連續施用第二級毒品案件
    ，經本院於94年12月16日以94年度簡字第5809號判處有期徒
    刑6 月確定，與上開應執行有期徒刑10月部分接續執行，嗣
    經臺灣桃園地方法院以95年度聲字第2101號裁定假釋付保護
    管束，於95年7 月12日縮短刑期假釋出監並付保護管束，至
    95年10月30日保護管束期滿未經撤銷假釋，其未執行之刑，
    以已執行完畢論。又於96年間經查獲持有第一級毒品及施用
    第二級毒品案件，其中持有第一級毒品部分，經本院於96年
    6 月21日以96年度易字第1251、1332號分別判處有期徒刑4
    月、5 月確定，就施用第二級毒品部分，經臺灣高等法院於
    96年9 月28日以96年度上易字第1824號分別判處有期徒刑5
    月、5 月，均減為有期徒刑2 月又15日，應執行有期徒刑4
    月確定，上開持有第一級毒品部分罪刑，復經本院以96年度
    聲減字第7775號裁定減為有期徒刑2 月、2 月又15日，並與
    上開施用第二級毒品罪已減刑之刑，合併定其應執行刑為有
    期徒刑8 月確定；又於同年間因施用第二級毒品案件，經本
    院於97年1 月28日以96年度簡字第8196號判處有期徒刑6 月
    確定，經與上開有期徒刑8 月接續執行，於98年3 月6 日縮
    刑期滿執行完畢（於本案構成累犯）。詎猶不知悔改，於觀
    察、勒戒執行完畢後5 年內，已再犯施用毒品犯行又經觀察
    、勒戒，又再犯施用毒品犯行經追訴處罰，竟仍基於施用第
    二級毒品甲基安非他命之犯意，於98年8 月26日凌晨1 時5
    分許（起訴書誤載為1 時30分許）為警採集尿液回溯96小時
    內某時（扣除為警拘捕至驗尿時止之人身自由受公權力拘束
    之無從施用毒品時間），在臺北縣三峽鎮○○街92之5 號住
    處（起訴書略載為在不詳地點），以將甲基安非他命放置玻
    璃球吸食器內，再燒烤玻璃球吸食所生煙霧之方式，施用第
    二級毒品甲基安非他命1 次。嗣於98年8 月25日23時30分許
    ，經警於甲○○位於臺北縣三峽鎮○○街62之5 號之住處執
    行搜索而查獲，並扣得甲基安非他命1 包（毛重0.3 公克、
    淨重0.1 公克）、甲基安非他命殘渣袋1 只、分裝杓2 支，
    經採集其尿液送驗結果，呈安非他命類陽性反應，始查悉上
    情。
二、案經臺北縣政府警察局海山分局移送臺灣板橋地方法院檢察
    署檢察官偵查起訴。
    理  由
一、前開犯罪事實，業據被告甲○○於本院準備程序及審理時均
    坦承不諱，且被告於98年8 月26日凌晨1 時5 分許為警所採
    尿液經送臺灣檢驗科技股份有限公司檢驗結果，發現確有安
    非他命類甲基安非他命陽性反應，此有臺北縣政府警察局海
    山分局毒品案件尿液檢體編號及姓名對照表、臺灣檢驗科技
    股份有限公司98年9 月9 日出具之UL/2009/80748 號濫用藥
    物檢驗報告各1 份附卷可稽。次查該檢驗中心係先以酵素免
    疫分析法（ＥＩＡ）篩驗，其尿液中甲基安非他命濃度超出
    檢測範圍，再以氣相層析質譜儀法（ＧＣ／ＭＳ）確認；其
    檢驗方法係以「氣相層析儀」先將物質氣化後，再經分析管
    分離，由於各種物質之沸點及對管柱之吸附力不同，在經過
    檢測器（Detector）測定後，表現出不同之滯留時間（Rete
    nsion time），以滯留時間來判斷係何種物質；再利用「質
    譜儀」為檢測器，將物質撞擊成碎片，紀錄其質譜圖。因每
    個化合物之鍵結能力不同，故不同之物質會有其特定之質譜
    圖，因此在物質上之判斷有如指紋之鑑定，在理論上，扣除
    人為因素，其精確度已接近百分之百。此外，復有被告所有
    之甲基安非他命1 包（淨重0.1 公克）、供施用之毒品甲基
    安非他命殘渣袋1 只（內含甲基安非他命殘渣，量微無法秤
    重）及分裝杓2 支等扣案可資佐證。又被告雖無法明確記憶
    其施用第二級毒品甲基安非他命之時間，惟按甲基安非他命
    經口服投與後約70% 於24小時內自尿中排出，約90% 於96小
    時內自尿中排出，由於甲基安非他命成分之檢出與其投與方
    式、投與量、個人體質、採尿時間與檢測儀器之精密度等諸
    多因素有關，因此僅憑尿液中呈安非他命陽性反應，並無法
    確實推算吸食時間距採集時間之長短，惟依上述資料推斷，
    最長可能不會超過4 日，此經行政院衛生署藥物食品檢驗局
    81年2月8日（81）藥檢一字第001156號函示明確。被告上開
    所採尿液送驗結果既有甲基安非他命之陽性反應，顯見被告
    在經警採集尿液檢體前之96小時內某時點（扣除為警拘捕至
    驗尿時止之人身自由受公權力拘束之無從施用毒品時間），
    確曾有施用第二級毒品甲基安非他命之犯行。足徵被告之任
    意性自白核與事實相符。第查，被告前有如事實欄所載之前
    科紀錄，有臺灣高等法院被告前案紀錄表在卷可稽，被告於
    觀察、勒戒執行期滿釋放後，5年內再犯施用毒品之犯行，
    又經觀察、勒戒，又再犯施用毒品犯行，且經判刑確定，復
    於98年8月26日凌晨1時5分許為警採尿前回溯96小時內某時
    施用甲基安非他命為警查獲，即非屬毒品危害防制條例第20
    條第3項所定「5年後再犯」之情形，檢察官逕行起訴，要無
    不合（最高法院95年度臺上字第1071號判決參照）。從而，
    本案事證已臻明確，被告犯行洵堪認定，自應依法論科。
二、按甲基安非他命屬第二級毒品，毒品危害防制條例第2 條第
    2 項第2 款定有明文。核被告所為，係犯毒品危害防制條例
    第10條第2 項之施用第二級毒品罪。被告施用毒品前後持有
    第二級毒品甲基安非他命之低度行為，為施用之高度行為所
    吸收，不另論罪。被告前有如事實欄所述論罪科刑及執行完
    畢之情形，有臺灣高等法院被告前案紀錄表1 份可憑，其於
    受有期徒刑執行完畢後5 年內，故意再犯本件有期徒刑以上
    之本罪，為累犯，應依刑法第47條第1 項之規定加重其刑。
    爰審酌被告已有多次施用毒品之紀錄，猶因施用甲基安非他
    命再犯本罪，顯未衷心悛悔，漠視法令之禁制，恣意濫用藥
    品，甚為可訾，兼衡其施用甲基安非他命所生危害實以自戕
    健康為主，於他人尚無明顯重大危害及其犯後終能坦承不諱
    ，態度良好等一切情狀，量處如主文所示之刑，以示懲儆。
三、扣案之甲基安非他命1 包（毛重0.3 公克，淨重0.1 公克）
    ，經鑑定結果，確含有第二級毒品甲基安非他命成分，係毒
    品危害防制條例第2 條第2 項第2 款規定之第二級毒品無訛
    ，此有臺北縣政府警察局海山分局查獲涉嫌毒品危害防制條
    例毒品初步鑑驗報告單1 紙附卷可參，又扣案之殘渣袋1 只
    內所含之甲基安非他命殘渣（量微無法析離秤重），亦係查
    獲之第二級毒品，業據被告供承在卷（見偵查卷第8 頁），
    因該等分裝袋內之甲基安非他命均與包裹前開毒品之分裝袋
    2 只（包括殘渣袋1 只），二者在物理上具難以析離，均應
    分別併與上開甲基安非他命依毒品危害防制條例第18條第1
    項前段規定宣告沒收銷燬之，至因檢驗需要而經取用滅失之
    部分，爰不再為沒收銷燬之宣告。另扣案之分裝杓2 支，為
    被告所有，供犯本案所用之物，業據被告供承在卷，爰依法
    宣告沒收。
據上論斷，應依刑事訴訟法第273 條之1 第1 項、第299 條第1
項前段，毒品危害防制條例第10條第2 項、第18條第1 項前段，
刑法第11條、第47條第1 項、第38條第1 項第2 款，判決如主文
。
本案經檢察官陳宣每到庭執行職務。
中    華    民    國    99    年    2     月    12    日
                  刑事第十五庭  法  官  吳幸娥
上列正本證明與原本無異。
如不服本判決，應於判決送達後10日內敘明上訴理由，向本院提
出上訴狀 (應附繕本) ，上訴於臺灣高等法院。其未敘述上訴理
由者，應於上訴期間屆滿後20日內向本院補提理由書「切勿逕送
上級法院」。
                                書記官  黃頌棻
中    華    民    國    99    年    2     月    12    日
附錄本案論罪科刑法條全文：
毒品危害防制條例第10條：
施用第一級毒品者，處6月以上5年以下有期徒刑。
施用第二級毒品者，處3年以下有期徒刑。

司法院資訊處製作；財團法人民間司法改革基金會備份。
